臺灣高等法院刑事判決　　　　　　　　　　　　　　九十三年度上易字第三七三號
　　上　訴　人
　　即自訴人　　子○○
　　　　　　　　癸○○
　　右二人共同
　　自訴代理人　陳德峰律師
　　上　訴　人
　　即　被　告　丑○○○
　　上　訴　人
　　即　被　告　卯○○
　　右二人共同
　　選任辯護人　張權律師
　　　　　　　　邵華律師
　　被　　　告　庚○○
　　被　　　告　壬○○
右上訴人因被告等背信等案件，不服臺灣士林地方法院九十二年度自字第一五七號，
中華民國九十三年一月十三日第一審判決，提起上訴，本院判決如左：
    主  文
原判決撤銷。
本件自訴不受理。
    理  由
一、按刑事訴訟法第三百二十三條第一項規定：同一案件經檢察官依第二百二十八條
    規定開始偵查者，不得再行自訴。但告訴乃論之罪，經犯罪之直接被害人提起自
    訴者，不在此限。
二、經查：原審法院以：被告丑○○○係金記建設股份有限公司（下簡稱金記公司）
    總經理，被告卯○○為丑○○○胞妹，負責辦理各項代書業務。緣自訴人癸○○
    想為年邁父母及其兒子即自訴人子○○購買房屋，於民國八十八年五月四日，由
    其父黃景飛與丑○○○商議購買原屬金記公司所有（登記在丑○○○之女庚○○
    名下台北縣汐止市○○段七三四號地號，面積為一九三三平方公尺，權利範圍為
    一萬分之八十一），丑○○○因金記公司急需現金周轉，且與黃景飛、癸○○相
    識，乃同意以低於當時市價之總價新台幣（下同）五百九十七萬元成交。惟丑○○○與卯○○竟基於共同犯意之聯絡，明知金記公司之財務狀況不佳，缺乏可用
    資金，且一般不動產承買人若知悉其所承買之不動產上業經賣方原設定抵押權並
    向銀行貸有款項，辦理抵押權登記時，須由承買人承受該抵押權，必先要求就原
    抵押權之貸款金額自買賣價金中扣除，而不可能照原買賣價金付款，然渠二人竟
    意圖為金記公司之不法所有，丑○○○於商議上開房地買賣之前後，故意隱瞞該
    房屋及基地業由金記公司提供臺灣土地銀行南港分行設有最高限額六百四十八萬
    元之抵押權，存續期間自八十八年三月一日起至一百三十八年二月二十八日止，
    並向銀行共貸有五百四十萬元之交易上之重要事項，且由卯○○遊說癸○○誑稱
    ：該屋可以辦理優惠貸款二百萬元，毋庸全額給付，省下之金額可購買家具及裝
    潢，一個月僅須繳付本息一萬三千元左右等語，致子○○、癸○○、黃景飛因不
    知情而陷於錯誤，同意以支票面額三百九十五萬元（發票人：鄭漢棋、付款人：
    華南商業銀行汐止分行、發票日八十八年五月十日、票號：ＷＢ0000000
    號）於當日支付，並向銀行貸款二百萬元支付上開房地價金，約定登記在癸○○
    之子子○○名下。談妥後，丑○○○隨即囑咐卯○○辦理簽約事宜，卯○○基於
    同上之犯意聯絡，於簽約時亦故意隱瞞上開設有抵押權及貸款之事實，致癸○○
    、黃景飛均陷於錯誤，於當日交付上開支票，加上先前已給付之訂金二萬元，共
    計交付買賣價金三百九十七萬元。嗣丑○○○、卯○○並未持續清償原有之貸款
    債務，迭經臺灣土地銀行汐止分行向庚○○催繳，仍未清償，臺灣土地銀行汐止
    分行乃向台灣士林地方法院聲請裁定拍賣上揭抵押物，該院於九十一年四月三日
    以九十一年度拍字第七五○號裁定准予拍賣，並送達於子○○，經癸○○查證後
    ，始知受騙。因而認定被告丑○○○、卯○○二人所為，均係犯刑法第三百三十
    九條第一項詐欺取財罪，渠二人間就上揭犯行有犯意之聯絡，行為之分擔，均為
    共同正犯，並因此分別判處被告丑○○○有期徒刑一年二月、卯○○有期徒刑十
    月。另對於自訴人子○○、癸○○指訴被告壬○○、庚○○共同涉有刑法第三百
    三十九條第一項詐欺取財部分，則因不能證明伊二人犯罪，乃為伊二人無罪之判
    決諭知。原審上揭認定，固非無見。
三、惟查：（一）被害人丁○○於九十一年元月六日前去台北縣警察局汐止分局，指
    訴被告丑○○○、卯○○、闕美鶴、闕秋同、陳銘淇以前揭相同手法，故意隱瞞
    所出售之房屋及基地，已向華南銀行設定抵押之事實，於八十八年十二月十九日
    ，丁○○購買位於台北縣汐止市○○街十六之九號三樓房地及地下三樓停車位，
    約定總價七百五十萬元，丁○○均已支付完畢後，始知上開房地經設定最高限額
    抵押權五百七十五萬元，因認被告丑○○○、卯○○、闕美鶴、闕秋同、陳銘淇
    等五人涉有刑法第三百三十九條第一項詐欺取財等罪嫌，爰對渠等五人提出告訴
    。經警方受理後，以九十一年元月二十八日九十一北警汐刑字第二四０八九號刑
　　事案件移送書報請台灣士林地方法院檢察署檢察官偵辦（案號：九十一年度偵字
　  第四０三一號）。（二）被害人乙○○於九十一年元月七日前去台北縣警察局汐
    止分局，指訴被告黃卯○○、壬○○、戊○○、詹順桐以前揭相同手法，故意隱
    瞞所出售之房屋及基地，已向汐止農會設定抵押之事實，於八十八年四月二十七
    日，乙○○購買位於台北縣汐止市○○○路○段一０八號十二樓房地，已於同年
    七月三十日付清全部價金四百八十一萬四千元後，始知上開房地經設定最高限額
    抵押權四百八十七萬元，因認被告卯○○、壬○○、戊○○、詹順桐涉有刑法第
    三百三十九條第一項詐欺取財等罪嫌，爰對渠等四人提出告訴。經警方受理後，
　　以九十一年元月十七日九十一北警汐刑字第二三八五四號刑事案件移送書報請台
　  灣士林地方法院檢察署檢察官偵辦（案號：九十一年度偵字第二七七０號）。（
    三）被害人己○○於九十一年元月八日前去台北縣警察局汐止分局，指訴被告丑
    ○○○、卯○○以前揭相同手法，故意隱瞞所出售之房屋及基地，已因積欠工程
    款無法支付為由轉讓予包商李金耀之事實，於九十年七月九日，己○○購買位於
    台北縣汐止市○○街四五三號三樓房地，約定總價四百五十五萬元，己○○已支
    付四百二十萬元後，始覺上情，因認被告丑○○○、卯○○涉有刑法第三百三十
    九條第一項詐欺取財等罪嫌，爰對渠等二人提出告訴。經警方受理後，以九十一
    年二月三日九十一北警汐刑字第九一０００００二六號刑事案件移送書報請台灣
　　士林地方法院檢察署檢察官偵辦（案號：九十一年度偵字第四０三四號）。（四
  　）被害人丙○○即上揭「快意通」社區房屋之承購戶，於九十一年二月九日前去
    台北縣警察局汐止分局，指訴被告壬○○、丑○○○、卯○○以前揭相同手法，
　　故意隱瞞所出售之「快意通」社區房屋及基地，已向臺灣土地銀行南港分行設定
　  抵押之事實，於九十年四月二十七日，丙○○向渠等購買位於其中門牌號碼台北
    縣汐止市○○路一五二巷一之三號二樓房地，約定總價四百十五萬元，丙○○均
    已支付完畢後，始察上開房地經設定最高限額抵押權六百七十八萬元，因認被告
    壬○○、丑○○○、卯○○涉有刑法第三百三十九條第一項詐欺取財等罪嫌，爰
    對渠等三人提出告訴。經警方受理後，以九十一年三月十二日九十一北警汐刑字
    第九一０００四四一０號刑事案件移送書報請台灣士林地方法院檢察署檢察官偵
    辦（案號：九十一年度偵字第三九九七號）。（五）被害人寅○於九十一年二月
    九日前去台北縣警察局汐止分局，指訴被告丑○○○、卯○○、王金德、葉翎卿
    以前揭相同手法，故意隱瞞所出售之房屋及基地，已向華南銀行設定抵押之事實
    ，於八十八年十二月二十八日，寅○以其子簡明吉名義買位於台北縣汐止市○○
    街一六二號十樓之二房地及地下二樓停車位，約定總價七百萬元，寅○均已支付
    完畢後，始知上開房地經設定最高限額抵押權六百八十四萬元，因認丑○○○、
    卯○○、王金德、葉翎卿涉有刑法第三百三十九條第一項詐欺取財等罪嫌，爰對
    渠等四人提出告訴。經警方受理後，以九十一年三月十二日九十一北警汐刑字第
    九一０００一四四六號刑事案件移送書報請台灣士林地方法院檢察署檢察官偵辦
　　（案號：九十一年度偵字第三九九五號）。（六）被害人甲○○於九十一年七月
　  十九日具狀向台灣士林地方法院檢察署檢察官，指訴被告丑○○○以前揭相同手
    法，故意隱瞞所出售之房屋及基地，已向台灣土地銀行設定抵押之事實，於九十
    年八月一日，甲○○購買位於台北縣汐止市○○街四四五之一號九樓房地，約定
    總價三百二十五萬元，甲○○已支付一百三十一萬元後，始覺該房地其上設定最
    高限額抵押權三百十萬元，因認被告黃葉黃碧雲涉有刑法第三百三十九條第一項
    詐欺取財等罪嫌，爰對渠提出告訴，經分案後由檢察官官偵辦（案號：九十一年
    度偵字第一一一五七號）。（七）被害人辛○○於九十一年八月二十一日前去台
　　北縣警察局汐止分局，指訴被告丑○○○、卯○○、陳登允以前揭相同手法，故
　  意隱瞞所出售之房屋及基地，已向彰化銀行設定抵押之事實，於九十年六月二十
    一日，辛○○向渠等購買位於台北縣汐止市○○街四四五號房地，約定總價四百
    四十三萬元，辛○○已支付二百萬元完畢後，始察知上開房地經設定最高限額抵
    押權六百三十六萬元，因認被告丑○○○、卯○○、陳登允涉有刑法第三百三十
    九條第一項詐欺取財等罪嫌，爰對渠等三人提出告訴。經警方受理後，以九十一
　　年八月三十日九十一北警汐刑字第九一０００五五二八號刑事案件移送書報請台
　  灣士林地方法院檢察署檢察官偵辦（案號：九十一年度偵字第九四六七號）。（
    八）被害人子○○並於九十一年九月二十三日具狀，向台灣士林地方法院檢察署
    檢察官，指訴被告庚○○與伊母丑○○○故意隱瞞所出售之房屋及基地已向台灣
    土地銀行設定抵押之事實，子○○於八十八年五月四日，以五百九十七萬元購買
    登記在丑○○○之女庚○○名下之「快意通」社區房屋一棟及其基地（門牌號碼
    編為臺北縣汐止市○○○路一○六號十三樓）子○○已支付三百九十七萬元，始
    察上開房地已向臺灣土地銀行南港分行設有最高限額六百四十八萬元之抵押權，
    因認庚○○共同涉有刑法第三百三十九條第一項詐欺取財等罪嫌，爰對伊提出告
　　訴。經警方受理後，以九十一年十一月二十六日九十一北警汐刑字第００九一０
　  ０一八六二五號刑事案件移送書報請台灣士林地方法院檢察署檢察官偵辦（案號
    ：九十一年度偵字第一二一三０號）。因告訴人丁○○、乙○○、何春梅、丙○○、寅○、甲○○、辛○○、子○○先後指訴被告丑○○○、卯○○、壬○○、
    庚○○分別所涉上揭詐欺取財犯嫌，與右開本院審理中之自訴人子○○、癸○○
    自訴被告丑○○○、卯○○、壬○○、庚○○分別觸犯詐欺取財等犯嫌間，互有
    裁判上一罪之連續關係或單純一罪關係等同一案件關係，因而經台灣士林地方法
    院檢察署檢察官分別以九十三年三月十二日士檢孝九十二調偵一二三字第七一五
    四號函、九十三年四月二十八日士檢孝九十三偵三二六三字第一一七九一號函，
    移請本院併案審理。
四、但查觀諸本院審理中本案，乃自訴人子○○、癸○○於九十二年九月十九日，始
    具狀向原審法院，自訴被告丑○○○、卯○○、壬○○、庚○○分別觸犯詐欺取
    財等犯嫌。但因於自訴人子○○、癸○○提起本件自訴之前，告訴人丁○○、乙○○、何春梅、丙○○、寅○、甲○○、辛○○、子○○，就與本件自訴具有裁
    判上一罪之連續關係或單純一罪關係等同一案件，提出告訴，並由檢察官依刑事
    訴訟法第二百二十八條規定開始偵查，已如前述。綜上，自訴人子○○、癸○○
    所提起之本件自訴，於法自有未合。原審未予詳查，遽為被告丑○○○、卯○○
    有罪、被告壬○○、庚○○無罪之判決，於法顯有違誤。雖本件上訴人均未指摘
    及此，但原審判決上揭瑕疵，為本院應依職權審究之範圍，本院爰撤銷原審違誤
    之判決，另行判決如主文第二項所示。
五、本件既經本院為自訴不受理之判決，則台灣士林地方法院檢察署檢察官以九十三
    年三月十二日士檢孝九十二調偵一二三字第七一五四號函、九十三年四月二十八
    日士檢孝九十三偵三二六三字第一一七九一號函，移請本院併案審理之告訴人丁○○、乙○○、何春梅、丙○○、寅○、甲○○、辛○○、子○○先後指訴被告
    丑○○○、卯○○、壬○○、庚○○分別所涉上揭詐欺取財等犯嫌之該署九十一
　　年度偵字第四０三一號、九十一年度偵字第二七七０號、九十一年度偵字第四０
  　三四號、九十一年度偵字第三九九七號、九十一年度偵字第三九九五號、九十一
    年度偵字第一一一五七號、九十一年度偵字第九四六七號、九十一年度偵字第一
    二一三０號部分，即失所依附，自應退由檢察官另行偵處，附此敘明。
六、依據刑事訴訟法第三百六十九條第一項前段、第三百六十四條、第三百四十三條
    、第三百三十四條，判決如主文。
中　　　華　　　民　　　國　　九十三　　年　　　五　　　月　　二十五　　日
                              臺灣高等法院刑事第九庭
                                  審判長法  官　李　文　成
                                        法  官　江　振　義
                                        法  官　周　盈　文
右正本證明與原本無異。
不得上訴。
                                        書記官　余　姿　慧
中　　　華　　　民　　　國　　九十三　　年　　　五　　　月　　二十五　　日
